最高法院刑事裁定　　　　　　　　　　111年度台抗字第652號
抗　告　人　謝清彥



上列抗告人因誣告等罪案件，不服臺灣高等法院中華民國111年3
月31日駁回其聲請再審之裁定（111 年度聲再字第111 號），提
起抗告，本院裁定如下：
    主  文
抗告駁回。
    理  由
一、按經法院認無再審理由而以裁定駁回後，不得更以同一原因
    聲請再審；法院認為聲請再審之程序違背規定者，應以裁定
    駁回之，刑事訴訟法第434 條第1 項、第3 項及第433 條前
    段分別定有明文。
二、本件原裁定略以：抗告人謝清彥對原審法院104 年度上訴字
    第1481號確定判決（下稱原確定判決）聲請再審。其聲請意
    旨以：⑴經向受刑人鐘禮安等人查證，渠等表示經常看見湯
    繼中摸抗告人臀部。⑵抗告人故意發函向數十個行政機關誹
    謗湯繼中摸抗告人臀部，湯繼中到案均表示不願提告，也不
    願答辯，足見其欲蓋彌彰。⑶聲請再審狀所附書證1 ，林冠
    宏親筆寫下「我林冠宏沒有在謝清彥的誣告案在桃園地方法
    院作證特此聲明；謝清彥也不曾主動跟我說他告桃監管理員
    的事」等語，足認原確定判決認定事實有誤。⑷抗告人罹精
    神疾患，依原審法院108 年度國抗字第24號、108 年度聲國
    字第30號民事裁定及身心障礙者權利公約施行法之規定，得
    依法准予法律扶助。惟抗告人前曾持本件再審意旨相同之事
    由，提出再審聲請，迭經原審法院以110 年度聲再字第116
    號、110 年度聲再字第3 號、105 年度聲再字第63號等裁定
    駁回聲請；其中部分抗告人不服提起抗告，亦經本院分別以
    110 年度台抗字第1959號、105 年度台抗字第429 號等裁定
    ，駁回抗告確定，有原確定判決及各該裁定可稽。從而，本
    件係以同一原因聲請再審，於法未合，而予以駁回。至抗告
    人請求准予法律扶助部分，因本件係聲請再審程序，在案件
    開始再審之裁定確定、法院依其審級之通常程序更為審判前
    ，無刑事訴訟法第31條之適用，且依原審法院110 年度聲再
    字第116 號裁定所載，可見抗告人並無因精神障礙或其他心
    智缺陷致無法完全陳述之情，無為其洽請法律扶助或指定公
    設辯護人協助之必要。本件抗告人聲請再審之程序既顯屬違
    背規定，應以裁定駁回，且無通知抗告人到場並聽取其意見
    之必要等旨。
三、抗告意旨略以：
（一）依刑事訴訟法第420 條之修法歷程以觀，應放寬聲請再審
      之限制，本件聲請再審事由縱與原裁定所指聲請再審案件
      有部分重疊，然並非完全相同。又關於抗告人指訴湯繼中
      犯罪之時間歷審判決認定有誤，以及經抗告人向「吳恒毅
      」、「總組」等人查證結果，其等均表示經常見到摸臀乙
      事，暨抗告人查證湯繼中管理少觀所時係變態色魔等節，
      原裁定漏未敘明不符聲請再審事由之理由，有理由不備之
      違法。
（二）抗告人罹有精神疾患，依「身心障礙者權利公約施行法」
      規定，應享有律師協助之程序保障，原審未依上揭施行法
      及刑事訴訟法第95條第1 項第3 款修法精神，為抗告人選
      任辯護人，有適用法則不當及應調查之證據而未予調查之
      違法云云。
四、經查：抗告意旨所指其指摘湯繼中犯罪之時間歷審判決認定
    有誤部分，於本件聲請再審時，並未提出證據以資證明；至
    於其餘抗告意旨，既係抗告人個人查證而為陳述，並未提出
    與其所指訴湯繼中犯罪具有關聯性之確實佐證，自非所謂新
    事實、新證據，不符刑事訴訟法第420 條第1 項第6 款規定
    。原裁定就上揭事項未予說明，不影響原裁定結果，均尚難
    認有理由不備之違誤。至於請求法律扶助部分，原裁定已敘
    明聲請再審程序，無刑事訴訟法第31條之適用，於法並無不
    合。從而，應認本件抗告為無理由，應予駁回。
據上論結，應依刑事訴訟法第412 條，裁定如主文。
中    華    民    國   111    年    5     月    19    日
                  刑事第五庭審判長法  官  李  錦  樑  
                                  法  官  周  政  達  
                                  法  官  錢  建  榮  
                                  法  官  高  玉  舜  
                                  法  官  吳  淑  惠  
本件正本證明與原本無異
                                  書記官
中    華    民    國   111    年    5     月    26    日